【裁判字號】    88,自,530
【裁判日期】    890229
【裁判案由】    詐欺
【裁判全文】
臺灣臺北地方法院刑事裁定                          八十八年度自字第五三號
    自  訴  人  乙○○
    自訴代理人  丁俊文律師
    被      告  甲○○
右列被告因詐欺案件，經自訴人提起自訴，本院判決如左：
    主  文
自訴駁回。
    理  由
一、自訴意旨如附件自訴狀影本。
二、按法院於自訴案件第一次審判期日前訊問及調查之結果，如認為案件有刑事訴訟
    法第二百五十二條至第二百五十四條之情形者，得以裁定駁回其自訴刑事訴訟法
    第三百二十六條第三項定有明文。又刑事訴訟法上所謂認定犯罪事實之證據，係
    指足以認定被告確有犯罪行為之積極證據而言（最高法院二十九年上字第三一○
    五號判例參照）。又告訴人之告訴，係以使被告受刑事訴追為目的，是其陳述是
    否與事實相符，仍應調查其他證據以資審認（最高法院五十二年臺上字第一三０
    ０號判例意旨參照）。又刑法第三百三十九條第一項詐欺罪之成立，以意圖為自
    己或第三人不法之所有，以詐術使人將本人或第三人之物交付為要件。所謂以詐
    術使人交付，必須被詐欺人因其詐術而陷於錯誤，若其所用方法，不能認為詐術
    ，亦不致使人陷於錯誤，即不構成該罪（最高法院四十六年台上字第二六○號判
    例參照）。
三、 經查，本件自訴人乙○○以被告甲○○於民國八十三年十月六日以向祭祀公業
     高同記買受土地為由，與祭祀公業高同記簽訂土地買賣契約書，購買祭祀公業
     高同記所有十八筆土地，總金額為新台幣（下同）三億八千八百一十九萬二千
     二百元，嗣經辦理過戶完成，被告已取得該十八筆土地之所有權，惟被告僅就
     給付土地價金三億一千八百四十八萬七千六百八十萬元，尚欠祭祀公業高同記
     土地價金六千九百七十萬四千五百二十元，後迭經祭祀公業高同記催討，被告
     仍藉詞拖延未能清償，因認被告顯有詐欺之故意，自訴人為祭祀公業高同記之
     派下員兼管理人，亦係受害人，遂提起本件自訴，有自訴人乙○○所提之自訴
     狀附卷可按。而自訴人認被告有詐欺犯行無非以土地買賣契約書一紙及土地登
     記謄本等件為證據。訊之被告坦承與祭祀公業高同記訂定土地買賣契約辯稱，
     購買十八筆土地，總價金為三億八千八百一十九萬二千二百元，並已給付土地
     價款三億二千餘萬元，自訴人業將土地過戶，惟尾款六千餘萬元未付，是因尚
     有爭議，其中九百萬元是捷運局補助款，其餘是因自訴人遲延給付致造成被告
     一億二千多萬損失，已在本院民事庭中主張抵銷等語。復查，自訴人在本院八
     十八年九月八日調查時陳稱：「捷運補助款九百萬元既有糾紛，我們保留，但
     被告應將六千萬還給我們」，自訴人與被告間因前開買賣土地，自訴人未按契
     約履行移轉土地及移轉土地後被告應給之尾款請求權事項，均經自訴人、被告
     分別在本院提起民事訴訟，有被告所提出之本院民事庭通知書、自訴人民事起
     訴狀、被告答辯狀、自訴人之答辯狀、存證信函、本院民事裁定、被告勝訴（
     被告訴請自訴人履行移轉土地所有權之訴）本院八十六年度重訴字第九二七號
     之民事判決等附卷可證；再查，自訴人對被告如何施用詐術致自訴人陷於錯誤
     等節，並未具體指述事實及舉出確切證據，綜上，被告所提之證據及論述，足
     見兩造之糾紛純屬民事糾葛，被告上開辯詞應堪採信，此外復查無其他積極證
     據足資證明被告涉有何詐欺犯行，被告犯罪嫌疑，自屬不足，爰裁定駁回自訴
     人自訴。
據上論斷，應依刑事訴訟法第三百二十六條第三項、刑法第二百五十二條第十款，裁
定如主文。
中    華    民    國      八十九      年      二      月     二十九     日
                                      臺灣臺北地方法院刑事第  九  庭
                                          法  官  王  綽  光
右正本證明與原本無異。
如不服本裁定，應於裁定送達後五日內，向本院提出抗告。
                                          書記官  潘  惠  梅
中    華    民    國      八十九      年      三      月        三      日


司法院資訊處製作；財團法人民間司法改革基金會備份。
